臺灣雲林地方法院交通事件裁定　　　　 95年度交聲字第162號
原處分機關　交通部公路總局嘉義區監理所雲林監理站
異　議　人
即受處分人　乙○○
上列異議人即受處分人因違反道路交通管理處罰條例案件，對於
交通部公路總局嘉義區監理所雲林監理站民國95年9 月7 日所為
之裁決處分（原處分案號：雲監裁字第裁72-KAE287097號），聲
明異議，本院裁定如下：
    主  文
原處分撤銷。
乙○○不罰。
    理  由
一、原處分意旨略以：異議人即受處分人乙○○於民國95年7 月
    1 日中午12時53分，駕駛車牌號碼A8-7457 號自用小貨車，
    行經台一丁線豐泰公司前有燈光號誌管制之交岔路口時，因
    紅燈右轉之違規行為，經雲林縣警察局保安警察隊當場開單
    舉發。嗣原處分機關交通部公路總局嘉義區監理所雲林監理
    站經查證結果，亦認違規事實明確，乃依道路交通管理處罰
    條例第53條第2 項規定，裁處異議人罰鍰新臺幣900 元，並
    依同條例第63條第1 項規定，記違規點數3 點。
二、聲明異議意旨略以：異議人為警舉發當天係駕駛上開自用小
    貨車自斗六市○○路585 之1 號之台鈺商行前之私人巷道行
    駛至台一丁線，而該路口並無燈光號誌管制，異議人並未於
    台丁一線豐泰公司前之路口紅燈右轉，故原處分所認定之違
    規事實顯與事實不符，乃提起本件異議等語。
三、按交通法庭認為聲明異議有理由者，應以裁定將原處分經聲
    明異議部分撤銷，並自為裁定，道路交通案件處理辦法第20
    條前段定有明文。次按法院受理交通事件，準用刑事訴訟法
    之規定，道路交通管理處罰條例第89條前段定有明文，而認
    定犯罪事實所憑之證據，雖不以直接證據為限，間接證據亦
    包括在內，然而無論直接證據或間接證據，其為訴訟上之證
    明，須於通常一般之人均不致有所懷疑，而得確信其為真實
    之程度者，始得據為有罪之認定，倘其證明尚未達到此一程
    度，而有合理之懷疑存在而無從使事實審法院得有罪之確信
    時，即應由法院為諭知被告無罪之判決（最高法院76年臺上
    字第4986號判例參照），故法院於審理行為人違反道路交通
    管理處罰條例案件，當踐行完畢調查證據之程序後，為事實
    之認定時，如就原處分機關所認定之行為人違規之事實仍有
    合理懷疑，而無法確信行為人確有該當於道路交通管理處罰
    條例各該處罰條文之構成要件事實時，即應依「倘有懷疑，
    則從被告之利益作解釋」之證據法則，作對異議人有利之認
    定。
四、經查：
  (一)異議人於本院審理中陳稱：警察舉發的地點有誤，舉發單上
    面寫豐泰公司前，而我的車子是在豐泰公司下一個路口台鈺
    商行轉彎的，該路口沒有紅綠燈，我公司是台鈺商行，我是
    貨車司機，我們出貨時，都是從公司出發的，當天我沒有經
    過豐泰公司，警察是在我公司右轉的下一個路口機車行旁邊
    舉發，在我之前有1 台重型機車也在機車行前被開單，他好
    像是闖紅燈的樣子，我沒有看到他闖過去，我右轉過去，只
    有看到警察在前面攔截他等語，並當庭繪製現場位置圖，及
    提出現場照片6 張為證，且指明照片編號1 、2 、3 係其實
    際轉彎之路口，照片編號4 、5 、6 則係舉發單所載違規地
    點。
  (二)證人即開立本件舉發違反道路交通管理事件通知單（下稱舉
    發單）之警員丙○○就本件舉發經過則於本院審理中證稱：
    我們在台一丁線豐泰公司前從事交通稽查的任務，當時我先
    舉發另一台重型機車的違規，我停在路邊開單，我另外2 個
    同事看到異議人違規紅燈右轉，因為是我帶班，所以他們攔
    截後，把行照、駕照拿給我，請我開單，我是在豐泰公司前
    面開單，距離台鈺商行約50公尺，當天異議人右轉出來，還
    沒有到台鈺商行就被攔截，那台重型機車被開單的編號就是
    本件舉發單的前一號，他是闖第1 個紅綠燈，而異議人是闖
    下一個紅綠燈等語，並當庭繪製現場位置圖，且指認上開異
    議人所提出之照片編號4 、5 、6 係當時攔查重型機車及異
    議人之路口。
  (三)經本院向交通部公司總局嘉義區監理所雲林監理站調取本件
    舉發單（雲警交字第KAE287097 號）之前一號即雲警交字第
    KAE287097 號舉發單，其舉發內容係駕駛人甲○○於95年7
    月1 日中午12時50分騎乘車牌碼號MMB-538 號重型機車在台
    一丁線豐泰公司前紅燈直行。再經本院傳喚證人甲○○到庭
    作證，其就當日被舉發之經過證稱：我違規的地點在豐泰公
    司前面，警察本來是在豐泰公司前面等紅綠燈，看到我違規
    就來追我，追到第3 個紅綠燈口被攔下，就在機車行的旁邊
    ，還沒有到機車行，當時有2 、3 個警察，我被開單時，看
    到後面有1 台小貨車也被攔下，我沒有看到他行進路線及如
    何違規等語，並於異議人前所繪製之現場位置圖以黑筆圈出
    其違規及被開單之地點。
  (四)綜上可知，證人即開單警員丙○○所述之開單地點「豐泰公
    司前」，與異議人及證人甲○○所述之開單地點「豐泰公司
    下2 個路口之機車行旁」已有不符，衡以證人甲○○與異議
    人素不相識，僅係偶然在同一地點先後為警開單舉發交通違
    規，且證人甲○○對自身有交通違規之事實亦無爭執，其於
    本院審理中之證述相較於開單舉發之警員證人丙○○應更為
    客觀中立，足認證人甲○○前開所述確與事實相符而堪以採
    信。又依證人甲○○所述，其於豐泰公司前闖紅燈後，警員
    就上前追其至豐泰公司下2 個路口始將其攔停開單，異議人
    隨後亦在同一地點被攔停開單，則以警員當時攔查證人甲○○之路線，要在同一時間再發現異議人在豐泰公司前違規紅
    燈右轉，實有相當之困難，反而異議人所述其實際右轉之路
    口係豐泰公司下1 個路口台鈺商行旁，較符合當時之情形，
    故證人丙○○所述異議人在豐泰公司前違規紅燈右轉乙節亦
    不足採信，再參以台鈺商行旁之路口並未設置紅綠燈，有異
    議人所提出之照片在卷可佐，是異議人辯稱其係於台鈺商行
    旁之路口右轉而無原處分所認定之違規事實，尚非虛妄。
四、綜上所述，本件既無從認定異議人有前揭時、地之違規行為
    ，則原處分機關對異議人加以裁罰，即有未合，應由本院裁
    定將原處分撤銷，並另為異議人不罰之諭知，以資適法。
五、據上論斷，應依道路交通案件處理辦法第20條前段，裁定如
    主文。
中　　華　　民　　國　　96　　年　　3 　　月　　30　　日
                  交通法庭     法  官    王雅苑
以上正本證明與原本無異。
如不服本裁定，應於裁定送達後5 日內向本院提出抗告狀（須附
繕本）。
                               書記官    譚系媛
中　　華　　民　　國　　96　　年　　4 　　月　　2 　　日
